臺灣士林地方法院刑事判決　　　　　　　96年度交訴字第26號
公　訴　人　臺灣士林地方法院檢察署檢察官
被　　　告　甲○○
上列被告因過失傷害等案件，經檢察官提起公訴（95年度調偵字
第313 號），本院判決如下：
    主  文
甲○○因過失傷害人，處拘役伍拾日，如易科罰金，以銀元參佰
元即新台幣玖佰元折算壹日，減為拘役貳拾伍日，如易科罰金，
以銀元參佰元即新台幣玖佰元折算壹日；又駕駛動力交通工具肇
事，致人受傷而逃逸，處有期徒刑捌月，減為有期徒刑肆月，如
易科罰金，以銀元參佰元即新台幣玖佰元折算壹日。
    事  實
一、甲○○於民國95年5 月1 日下午4 時45分許，明知其汽車駕
    駛執照經吊銷，不得駕駛汽車，惟仍駕駛其胞弟林智發所有
    之車號DO─7290號自用小客車，沿臺北縣淡水鎮○○路由東
    北往西南方向行駛，行經該路167 號前時，本應注意車前狀
    況，隨時採取必要安全措施，而依當時情形又無不能注意之
    情事，竟疏未注意，致其所駕之車號DO─7290號自用小客車
    右前保險桿自後推撞適時於其右前方同向行駛直行之丙○○
    所騎乘之車號DNX-362 號輕型機車，致丙○○隨車傾倒在地
    ，而受有頭部外傷、前額頭皮挫傷、右膝挫傷瘀腫等傷害。
    詎甲○○肇事後，竟又基於肇事逃逸之犯意，未下車察看並
    對丙○○施以必要之救護及報警處理，而逕行駕車離去。嗣
    經警依肇事現場不詳姓名路人記下之車牌號碼，始循線查悉
    上情。
二、案經丙○○訴由臺北縣政府警察局淡水分局報請臺灣士林地
    方法院檢察署檢察官偵查起訴。
    理  由
壹、證據能力方面：
一、按被告以外之人於審判外之陳述，除法律有規定者外，不得
    作為證據，刑事訴訟法第159 條第1 項定有明文；又按證人
    、鑑定人依法應具結而未具結者，其證言或鑑定意見，不得
    作為證據，刑事訴訟法第158 條之3 定有明文，被害人乃被
    告以外之第三人，本質上屬於證人，其陳述被害經過時，亦
    應依上揭人證之法定偵查、審判程序具結陳述，方得作為證
    據，故未依法具結者，依證據絕對排除法則，當然無證據能
    力，而不得作為證據，自不得因當事人於審判程序之同意，
    逕認該未經具結之證言，亦得作為證據，此於適用同法第15
    9 條之5 第2 項所定「視為有前項之同意」之情形者，亦應
    受上揭第158 條之3 規定之限制（最高法院96年台上字第20
    98號判決、93年台上字第6578號判例、94年度台上字第3277
    號判決參照）。本件告訴人丙○○於警詢、偵查所為陳述，
    為被告以外之人於審判外之陳述，被告甲○○於本院準備程
    序表示不同意告訴人丙○○於警詢之陳述作為證據（本院卷
    第14頁），故丙○○於警詢之陳述無證據能力；至丙○○於
    偵查中向檢察官所為之陳述，雖未經被告表示不同意作為證
    據，惟其於偵查中就被害經過，向檢察官所為之陳述，其本
    質屬於證人，惟未經具結，揆諸上揭說明，其於偵查中向檢
    察官所為之陳述亦無證據能力。
二、次按被告以外之人於審判外之陳述，雖不符刑事訴訟法第15
    9 條之1 至第159 條之4 規定，而經當事人於審判程序同意
    作為證據，法院審酌該言詞陳述或書面陳述作成時之情況，
    認為適當者，亦得為證據，刑事訴訟法第159 條之5 第1 項
    定有明文。查證人即處理本件車禍之臺北縣政府警察局淡水
    分局員警乙○○係被告以外之人，被告甲○○於本院準備程
    序表示對於員警乙○○於偵查中之證述作為證據無意見（本
    院卷第14頁）。本院審酌其言詞陳述作成時之情況，認採為
    本件認定犯罪事實之證據，並無不當，依前揭說明，證人乙○○於偵查所為證述，具證據能力，得為本件被告犯罪之證
    據。
三、被告甲○○於本院就卷附馬偕紀念醫院乙種診斷證明書、實
    康復健科診所診斷證明書各1 份（95年度偵字第9805號卷第
    24 、25 頁）辯稱：馬偕紀念醫院診斷證明書未附照片、實
    康復健診斷證明所載時間與案發時間不符等語，惟其所爭執
    者顯係該等證據之證明力，而非證據能力；經查上開診斷證
    明書雖為出具診斷證明書之醫師於審判外就告訴人丙○○受
    傷情形所為之書面供述，惟為醫師執行醫療業務時所需製作
    之證明文書，復無證據顯示該等診斷證明書存有詐偽或虛飾
    情事，核無顯不可信之情況，依刑事訴訟法第159 條之4 第
    2 款規定，應認具證據能力。
四、被告甲○○於本院就卷附臺灣省臺北縣區車輛行車事故鑑定
    委員會95年9 月28日北鑑字第0955181364號函（同上偵查卷
    第43頁）辯稱：該鑑定報告就兩車碰撞部分無法比對（本院
    卷第14頁），惟其所爭執者顯係該證據之證明力，而非證據
    能力；且按鑑定人由審判長、受命法官或檢察官選任之；法
    院或檢察官亦得囑託醫院、學校或其他相當之機關、團體為
    鑑定，刑事訴訟法第198 條、第208 條第1 項分別定有明文
    。上揭鑑定函係檢察官依法囑託臺北縣區車輛行車事故鑑定
    委員會鑑定，囑託鑑定之程式於法並無違誤，依上開規定，
    該鑑定報告自有證據能力。
貳、實體方面：
一、訊據被告甲○○固不否認於上揭時間，無照駕駛車號DO－72
    90號自用小客車，沿臺北縣淡水鎮○○路由東北往西南方向
    擬駛回其父親位於臺北縣淡水鎮○○路169 巷15號16樓住處
    ，中途確有行經該路167 號之事實，惟矢口否認有前揭過失
    傷害及肇事逃逸之犯行，辯稱：案發當天伊行經該路段時，
    並未與他人車輛發生碰撞，告訴人稱肇事車輛車號係由路人
    提供，但現場並無路人存在；伊所開車號DO－7290號自用小
    客車之右前輪框受損傷痕，為日常路邊停車所造成，距離本
    案時間已有一、兩年；又若確有碰撞，何以被告所駕車輛右
    側保險桿、葉子板及烤漆與告訴人所騎機車左側並無任何撞
    擊或擦撞痕跡；告訴人就有無看到肇事車輛車號及告訴人倒
    地後有無遭汽車推行之說詞反覆不一，所訴不實云云。
二、經查：
(一)被告甲○○於上揭時地駕車未注意車前狀況而推撞告訴人丙○○所騎機車肇事，及被告於肇事後逃逸之事實，業據證人
    即告訴人丙○○於本院證稱：「我當時正要靠路邊停下來，
    也都沒有加油，發現車子還在往前跑，我就發現不對，我就
    按煞車，車子就往右倒地，倒地之後，車子還繼續往前滑，
    因為後面有車子在推。」、「在推的時候，我就按煞車，機
    車就倒地，然後倒地之後，被告的車子繼續在推，所以我的
    機車就繼續往前滑行，直到路邊有一輛停著的轎車，我的機
    車就卡在該轎車的左後輪才停下來。」、「（如何知道是DO
    ─7290號車輛肇事？）當時路邊有賣水果的攤販告訴我的。
    」、「（你有無看到是那壹台車子撞到你？）是一輛白色的
    轎車，車號是賣水果的老闆記下來的。我也有看到車號，那
    台車有停在路中間，人沒有下車，駕駛有看我，之後就離開
    了。」、「該車號是否與你所看到的車號相同？）是的。」
    、「（記有車號的紙條）我已經在車禍現場交給康警員。」
    、「（是否看到駕駛的樣子？）沒有，我只有看到駕駛有回
    頭，有壹個頭轉過來。」、「（被告所駕車輛之隔熱紙）有
    一點暗暗的，但我可以看到被告的頭部有擺動。」、「（你
    的機車何處受到擦撞？）右邊的車殼倒地磨傷。」、「（你
    說被告有停在路中間，當時前方有無其他車輛？）沒有。」
    、「（駕駛有無下車？）無。」、「（看到肇事人轉到哪裡
    去？）我不曉得，他就順著馬路開。」等語（本院卷第50、
    55、51、53、52、58頁），復有臺北縣政府警察局淡水分局
    道路交通事故現場圖、調查報告表、馬偕紀念醫院乙種診斷
    證明書、實康復健科診所診斷證明書各1 份、告訴人騎乘之
    DNX －362 號輕型機車及被告駕駛之車號DO─7290號自用小
    客車受損照片14幀在卷可憑（95年度偵字第9805號卷第16
    至18頁、第24、25、29至35頁）。
(二)證人即案發當時前往現場處理本件事故之臺北縣警察局淡水
    分局員警乙○○於偵查證稱：「本件車禍是95年5 月1 日下
    午4 時45分左右，我們分局督勤的巡官徐瑞宜從該處經過，
    由她看到通知我們巡邏警網前往處理。」、「是被害人葉小
    姐拿一張小紙條，並說上面是肇事車輛的車號，她有說車號
    是路人記載的。」、「當時被害人坐在現場地上，該處有家
    便利商店，她坐在前面拿著冰塊敷腳，我問她要不要送醫院
    ，她說不用，後來我還是堅持將她送醫。」等語（95年度調
    偵字第313 號卷第11、12頁），於本院證稱：「（為何知道
    被告有涉嫌本案肇事逃逸之事？）被害人有提供車號給我們
    。」、「被害人用便條紙寫車號，我們就通知車主到派出所
    。」、「（被害人有說車號如何來的？）是現場的目擊者交
    給她的。」、「（何時找到被告？）我們先查詢車主何人，
    聯絡車主，同一天下午6 點許被告到派出所，我們先對他作
    酒測。」、「（有無勘驗車子有無擦撞痕跡？）有，車子右
    前輪鋼圈有擦撞的痕跡。」、「（車子擦撞痕跡）蠻新的。
    」、「被告把車開來派出所時我們有對車子作全面檢查，就
    發現右前輪鋼圈有擦痕。」、「當時被害人坐在地上，腳有
    擦傷，有拿冰塊在冰敷腳。」、「（是否有詢問現場的人車
    禍經過？）當時那個路人只說被害人被一部車子擦撞到。」
    、「（有無留該路人的資料？）無，是被害人直接給我車號
    。」、「（被害人機車倒地的方向？）倒往右邊，車身右邊
    有擦痕。」等語（本院卷第47、48、49頁），證人乙○○所
    述本件車禍過程及發現被告涉案等情，核與證人即告訴人丙○○於本院證述相符，堪認證人即告訴人丙○○指訴屬實。
(三)本件經檢察官送請臺灣省臺北縣區車輛行車事故鑑定委員會
    鑑定，鑑定意見為：「．．六、車損情形：甲○○車右前輪
    框受損；丙○○車右側車身刮擦受損。七、傷亡情形：甲○○無傷；丙○○多處受傷。八、肇事經過：甲○○駕駛自用
    小客車，於前述時、地，沿淡水鎮○○路往市區方向行駛，
    行經肇事地點，與同向由丙○○所駕駛輕型機車發生交通事
    故。九、分析意見： (1)甲○○日間吊銷駕照期間駕駛自小
    客車，於肇事時間行經肇事地點屬實。 (2)丙○○駕駛輕型
    機車遭撞擊屬實。 (3)證人所提供之車號亦應非捏造。(4)
    惟雙方車損不明，本會無法比對辨識兩車撞擊情形。」，有
    該會95年9 月28日北鑑字第0955181364號函1 紙在卷可佐（
    95年度偵字第9805號卷第43頁），該鑑定意見雖就兩車撞擊
    情形無法比對辨識，惟就告訴人確於上揭時地遭撞擊、其所
    騎乘之機車與被告駕駛之自用小客車分別受有車損、肇事車
    輛之車號屬實等情，業予分析確認，且與上揭證人即告訴人
    丙○○、證人乙○○之證述相符，準此，本件被告甲○○確
    有駕車推撞告訴人丙○○騎乘機車致告訴人倒地受傷，堪以
    認定。
(四)按汽車行駛時，駕駛人應注意車前狀況及兩車併行之間隔，
    並隨時採取必要之安全措施，又按汽車駕駛人之駕駛執照經
    吊銷仍駕駛小型車或機器腳踏車者，應處罰鍰並當場禁止其
    駕駛，被告行為時之道路交通安全規則第94條第3 項、道路
    交通管理處罰條例第21條第1 項第4 款定有明文。被告既係
    汽車駕駛人，其駕駛車輛行駛道路，自應按諸上揭規定盡必
    要之注意義務；且被告明知案發時其汽車駕駛執照仍於吊銷
    期間，仍違法駕車外出；依臺北縣政府警察局淡水分局道路
    交通事故現場圖、調查報告表（95年度偵字第9805號卷第16
    至18頁）所示，案發當時為日間、天氣晴、視距良好，路面
    乾燥無缺陷、無障礙物，並無不能注意之情事，被告竟疏未
    注意車前狀況，而推撞與其同向行駛之告訴人丙○○所騎乘
    機車之左後方，致告訴人丙○○隨機車倒地而受有頭部外傷
    、前額頭皮挫傷、右膝挫傷瘀腫等傷害，被告顯然違背上揭
    注意義務，其有過失甚明；又被告既因上開注意義務之違反
    ，致生告訴人受傷之結果，則被告之過失行為與告訴人之傷
    害結果間，具有相當因果關係，亦屬灼然。從而，被告有因
    過失致告訴人丙○○受傷害之犯行，洵堪認定。
(五)另被告於肇事後，被告駕車前方並無其他車輛，被告尚停車
    回頭看告訴人，但並未下車察看及對告訴人為必要之救護，
    隨即駛離現場之事實，業據證人即告訴人丙○○於本院證述
    綦詳，被告並自承：案發當時伊並未停車而繼續行駛，伊係
    要右轉到北新路163 巷香格里拉大樓地下停車場等語（95年
    度偵字第9805號卷第6 頁、本院卷第57頁），核與證人即告
    訴人丙○○於本院證稱：被告所駕車輛停下來約2 秒鐘，之
    後即沿著北新路彎過去，該處是壹個轉彎處等語（本院卷第
    54 、58 頁）相符，足徵證人即告訴人丙○○於本院證述被
    告於肇事後曾停車回頭看告訴人乙節，尚非不能採信；衡諸
    證人即告訴人丙○○當天係跌坐於地，所受之傷勢為頭部外
    傷、前額頭皮挫傷、右膝挫傷瘀腫等傷害，有馬偕醫院診斷
    證明書在卷為憑，業如前述，以該等傷勢之情形及案發時為
    春夏之際，被告既已回頭察看，應可當場從外觀知悉告訴人
    受傷，縱被告當時並未看見告訴人傷勢，然駕車於行進中推
    撞機車，因機車本身重量之慣性作導致機車駕駛人因而受傷
    係屬常情，以被告當時之智識程度，對此當無不知之理，是
    被告於車禍發生時，對於告訴人因此受傷，仍可預見，然被
    告竟僅在現場短暫停留後，即逕行駕車離去，其主觀上確有
    於駕駛機車肇事致人受傷後逃逸之犯意至為明確，是被告犯
    刑法第185 條之4 駕駛動力交通工具肇事，致人受傷而逃逸
    ，應屬無疑。
(六)被告雖以前詞置辯，惟查：
  1.被告所犯過失致人受傷及肇事後逃逸之犯行，業經證人即告
    訴人丙○○、證人葉睿延於本院證述明確，並有卷附臺北縣
    政府警察局淡水分局道路交通事故現場圖、調查報告表、馬
    偕紀念醫院乙種診斷證明書、實康復健科診所診斷證明書、
    告訴人騎乘之DNX －362 號輕型機車及被告駕駛之車號DO─
    7290號自用小客車受損照片14幀及臺灣省臺北縣區車輛行車
    事故鑑定委員會函等可資佐憑，業如前述；且被告於本院自
    承：伊於案發後前往醫院探視告訴人，告訴人傷勢不嚴重，
    所以員警希望大事化小，在員警的規勸下，伊認為避免麻煩
    ，所以跟告訴人道歉等語（本院96年4 月12日準備程序筆錄
    第4 頁），證人即員警乙○○則於本院證稱：「（你有無告
    訴被告說這是小事情，跟被害人好好談一下就好了？）我告
    訴他說這是過失傷害的案子，可以和被害人和解，也可以透
    過調解委員調解。」（本院卷第48頁），可徵證人即員警乙○○僅將與告訴人洽商和解之法律途徑提供予被告，並未如
    被告所言之規勸被告向告訴人道歉，衡諸常情，被告主觀上
    若堅認自己並未過失肇事，豈致於前往醫院探視告訴人時，
    主動向告訴人道歉尋求和解，而非另行向調解委員會聲請調
    解？足見被告就其確有過失傷害告訴人犯行，實屬明知，其
    辯稱未與告訴人機車發生碰撞云云，無非意圖飾責，洵無足
    取。
  2.至被告辯稱案發現場並無路人可提供肇事車輛之車號予告訴
    人云云，依證人乙○○於偵查中證稱：「（是何人告訴你本
    件肇事車輛車號？）是被害人葉小姐拿一張小紙條，並說上
    面是肇事車輛的車號。她有說車號是路人記載的。」、「本
    件發生時該處是有一個擺水果攤的證人，但後來就沒有再看
    見該位擺水果攤的證人了。」等語（95年度調偵字第313 號
    號卷第11、12頁），於本院證稱：「（被害人有說車號如何
    來嗎？）是現場的目擊者交給她的。」、「（是否有詢問現
    場的人車禍經過？）當時那個路人只說被害人被一部車子擦
    撞到。」、「（有無留該路人的資料？）無，是被害人直接
    給我車號。」等語（本院卷第47、49頁），其就肇事車輛之
    車號係由現場路旁目擊者抄寫於紙條交給告訴人之情節，核
    與證人即告訴人丙○○所述相符；另依卷附案發現場照片（
    95年度偵字第9805號卷第26至28頁），肇事地點為臺北縣淡
    水鎮○○路167 號之便利商店前方，位處商圈，人車往來頻
    繁，本件案發時又適逢下班之尖峰時刻，案發現場有熱心之
    目擊者，為當時受傷跌坐在地之告訴人抄寫肇事車輛車號，
    俾便報警處理，當屬常情，警方循此查獲被告肇事，自無不
    合。故被告辯稱現場不可能有路人提供肇事車號云云，顯屬
    卸責之詞，殊不足採。
  3.被告於案發當時駕駛之其胞弟林志發所有之車號DO─7290號
    自用小客車右前輪框受損痕跡，係屬新擦痕，業據證人即員
    警乙○○證述明確（本院卷第47、48、49頁），並有卷附照
    片可參（95年度偵字第9805號卷第35頁），被告辯稱該擦痕
    為日常路邊停車所造成，距離本案時間已一、兩年云云，惟
    該車號DO
    ─7290號自用小客車所有人係被告之胞弟林智發，有卷附行
    車執照影本1 紙可按（95年度偵字第9805號卷第23頁），被
    告既非該車之車主，何從得知該車右前輪框之擦痕為舊痕且
    係因路邊停車所致？抑有進者，依前揭告訴
　　人丙○○證述其騎乘之機車係自左後方被推撞之情形，亦未
  　能排除車號DO─7290號自用小客車係以其他部位自機車左後
    方推撞，而非以右前輪框撞及告訴人騎乘機車之可能，故縱
    令被告此部分之辯解屬實，亦無解其駕車過失肇事之責；且
    依證人即告訴人丙○○於本院證稱：「我當時正要靠路邊停
    下來，也都沒有加油，發現車子還在往前跑，我就發現不對
    ，我就按煞車，車子就往右倒地，倒地之後，車子還繼續往
    前滑，因為後面有車子在推。」、「應該說我的車是被後面
    的車子推，沒有撞的力道，所以開始的時候我還沒有感覺，
    我是發現我的車子沒有加油還往前行，才發現問題。」（本
　　院卷第50、54頁），以上揭告訴人所述之推撞方式，案發時
    被告所駕車輛顯係以「推行」而非強力碰撞之方式撞及告訴
    人機車，以此方式之推撞，被告駕車並非必然留下擦撞痕跡
    ，故尚難以被告所駕車輛右側保險桿、葉子板及烤漆等處並
    無撞擊或擦撞痕跡，即認定被告車輛未推撞丙○○騎乘之機
    車，被告空言否認推撞告訴人機車，殊難採認。
  4.被告辯稱告訴人就有無看到肇事車輛車號及倒地後有無遭汽
    車推行之說詞反覆不一等語，經查，證人即告訴人丙○○於
    本院證稱：「．．我也有看到車號，那台車有停在路中間，
    ．．」、「（紙條上所寫之車號是否與你所看到的車號相同
    ？）是的。」等語（本院卷第51頁），其於第一次警詢時稱
    ：「我當時由淡水北新路方向往中山北路一段方向騎乘，行
    經至北新路167 號前遭自小客DO─7290號擦撞．．」、第二
    次警詢時稱：「當時我只看到是白色自小客車，該車號DO－
    7290號自小客是路人提供給警方的。」（95年度偵字第9805
    號卷第9 、12、13頁），告訴人顯自始即指述肇事車輛之車
    號為DO─7290號，其於第二次警詢時雖稱該車號是路人提供
    予警方，惟其真意應係指「記有肇事車輛車號之紙條係由路
    人提供」，並未表明告訴人自己未目擊肇事車輛車號，與其
    於本院所為證述，並無齟齬之處；另告訴人丙○○就其隨機
    車跌倒在地後有無繼續被推行乙節，雖於本院證稱：「（右
    膝的疤痕在何處磨傷？）有部分是水泥地、有部分碎石子路
    面。」、「（你腳磨傷的地點？）是膝蓋一片，是第27頁上
    面（指95年度偵字第9805號卷第27頁上方照片）機車停車位
    的長度（從最右側機車停車位白線處推到機車停車位左邊的
    位置。」（本院卷第54、56、57頁），惟依告訴人所指其倒
    地後右膝蓋被推行磨傷之路面均係柏油路面，並無部分為碎
    石子路面（上開偵查卷第27頁），且本院於審判期日當庭勘
    驗告訴人右膝蓋之傷痕，告訴人右膝蓋處僅餘一處小疤痕，
    若如告訴人所述，其隨機車倒地後又遭被告駕車推行磨傷右
    膝，其右膝應不致僅餘一處小疤痕，是告訴人或因記憶錯誤
    ，致此部分證述有所誤差，惟被告確有本件犯行，業如前述
    ，告訴人此部分所述雖無足採，然就被告罪責之成立不生影
    響，被告據此為辯意圖卸責，亦不足取。
三、綜上所述，本件事證明確，被告犯行洵堪認定，應予依法論
    科。
四、論罪科刑之理由：
(一)被告行為後，刑法部分條文已於94年1 月7 日修正，於同年
    2 月2 日經總統公布，並於95年7 月1 日施行。按行為後法
    律有變更者，適用行為時之法律，但行為後之法律有利於行
    為人者，適用最有利於行為人之法律，修正後刑法第2 條第
    1 項定有明文，此規定係規範為後法律變更所生新舊法律比
    較適用之準據法，是刑法第2 條本身雖經修正，但刑法第2
    條既屬適用法律之準據法，本身尚無比較新舊法之問題，應
    一律適用裁判時之現行刑法第2 條規定以決定適用之刑罰法
    律。又比較時應就罪刑有關之共犯、未遂犯、想像競合犯、
    牽連犯、連續犯、結合犯，以及累犯加重、自首減輕暨其他
    法定加減原因（如身分加減）與加減例等一切情形，綜其全
    部罪刑之結果而為比較（最高法院95年5 月23日95年度第8
    次刑庭會議決議參照）。經查：
  1.刑法第284 條第1 項前段之罰金刑部分，其貨幣單位原為銀
    元，修正前刑法第33條第5 款規定：「罰金：1 元（銀元）
    以上。」，而依罰金罰鍰提高標準條例規定，就72年6 月26
    日前修正之刑法部分條文罰金數額提高2 至10倍，其後修正
    者則不提高倍數，並依現行法規所定貨幣單位折算新臺幣條
    例規定，以銀元1 元折算新臺幣3 元；修正後刑法第33條第
    5 款規定：「罰金：新臺幣1,000 元以上，以百元計算之。
    」，刑法第33條第5 款所定罰金貨幣單位經修正為新臺幣後
    ，刑法分則各罪所定罰金刑之貨幣單位亦應配合修正為新臺
    幣，為使刑法分則編各罪所定罰金之最高數額與刑法修正前
    趨於一致，乃增訂刑法施行法第1 條之1 ：「中華民國94
    年1 月7 日刑法修正施行後，刑法分則編所定罰金之貨幣單
    位為新臺幣。94年1 月7 日刑法修正時，刑法分則編未修正
    之條文定有罰金者，自94年1 月7 日刑法修正施行後，就其
    所定數額提高為30倍。但72年6 月26日至94年1 月7 日新增
    或修正之條文，就其所定數額提高為3 倍。」；從而，刑法
    分則編各罪所定罰金刑之最高數額，於上開規定修正後並無
    不同，惟修正後刑法第33條第5 款所定罰金刑最低數額，較
    之修正前提高，以修正前刑法第33條第5 款規定有利於被告
    。準此，本件依修正後刑法第2 條第1 項前段規定，自應以
    被告行為時即修正前之刑法較有利於被告。
  2.刑法修正前，刑法分則編有關罰金刑之貨幣單位係銀元；且
    依刑法分則編應處罰金者，應適用罰金罰鍰提高標準條例第
    1 條之規定；亦即應按各該具體條文制定或修正之時間先後
    ，定其提高之倍數。惟被告行為後，刑法施行法增訂第1條
    之1 ，於95年6 月14日經總統公布，並自同年7 月1 日起施
    行；該條規定：「中華民國94年1 月7 日刑法修正施行後，
    刑法分則編所定罰金之貨幣單位為新臺幣。94年1 月7 日刑
    法修正時，刑法分則編未修正之條文定有罰金者，自94 年1
    月7 日刑法修正施行後，就其所定數額提高為30倍。但72年
    6 月26日至94年1 月7 日新增或修正之條文，就其所定數額
    提高為3 倍。」，亦即自95年7 月1 日起，刑法分則編所定
    罰金之貨幣單位，由原來之銀元改為新臺幣；且94年1 月7
    日刑法修正時，刑法分則編未修正之條文定有罰金者，自95
    年7 月1 日起，有關罰金之數額提高為30倍。刑法第284 條
    第1 項之罪之罰金刑部分，自24年7 月1 日施行後即未再修
    正，依增訂刑法施行法第1 條之1 之規定，其罰金以新台幣
    為單位，數額應提高30倍。此與增訂前之罰金以銀元為單位
    ，且適用罰金罰鍰提高標準條例第1 條前段之結果應提高10
    倍，而新台幣與銀元之比例為1 ：3 ，換算結果亦為30倍者
    ，並無不同。亦即增訂刑法施行法第1 條之1 之意旨，僅在
    使刑法規範之罰金刑之貨幣單位，一律改為新台幣，並使增
    訂前後有關罰金刑提高之倍數一致，對被告而言，並無有利
    、不利之比較適用之問題，且此增訂之規定應屬罰金罰鍰提
    高標準條例第1 條但書之情形，當無同條前段規定之適用，
    應逕行適用刑法施行法第1 條之1 之規定。
(二)核被告所為，係犯刑法第284 條第1 項之過失傷害罪、刑法
    第185 條之4 之肇事致人受傷而逃逸罪。其於過失致人受傷
    後，未對於被害人施以救護，另行起意逕行逃逸，所犯前開
    二罪犯意各別，行為互殊，應予分論處罰。其過失傷害部分
    ，係無駕駛執照駕車，因而致人受傷，應依道路交通管理處
    罰條例第86條第1 項規定加重其刑。
  1.按修正前刑法第41條第1 項前段規定：「犯最重本刑為五年
    以下有期徒刑以下之刑之罪，而受六個月以下有期徒刑或拘
    役之宣告，因身體、教育、職業、家庭之關係或其他正當事
    由，執行顯有困難者，得以一元以上三元以下折算一日，易
    科罰金。」，該易科罰金之折算標準，依修正前罰金罰鍰提
    高標準條例第2條 前段（現已刪除）之規定，係就其原定數
    額提高為100 倍折算1 日，亦即被告行為時之易科罰金折算
    標準，應以銀元300 元折算1 日，經折算為新台幣後，應以
    新台幣900 元折算為1 日。惟修正後刑法第41條第1 項前段
    則規定：「犯最重本刑為五年以下有期徒刑以下之刑之罪，
    而受六個月以下有期徒刑或拘役之宣告者，得以新臺幣一千
    元、二千元或三千元折算一日，易科罰金。」，比較修正前
    後之易科罰金折算標準，以修正前之規定，較有利於被告，
    自應依刑法第2條 第1 項前段，適用修正前刑法第41條第1
    項前段規定，定其折算標準。
  2.茲審酌被告明知其汽車駕駛執照業經吊銷，竟仍違法駕車，
    且疏未注意車前狀況，致告訴人受傷，又於肇事後逃逸，影
    響車禍肇事之調查及被害人民事求償權之行使，且犯後又執
    詞卸責，迄今未與告訴人達成和解，態度難謂良好，及其智
    識程度、犯罪所生危害等一切情狀，分別量處如主文所示之
    刑。又本件被告犯罪時間在中華民國96年4 月24日之前，合
    於中華民國九十六年罪犯減刑條例所定之減刑條件，依該條
    例第2 條第1 項第3 款規定，應減其刑期2 分之一；另依該
    條例第9 條規定，犯最重本刑為5 年以下有期徒刑之刑之罪
    ，依該條例規定減為六月以下有期徒刑、拘役者，應於為減
    刑裁判時，併諭知易科罰金折算之標準。爰依上揭減刑條例
    之規定，各減其所犯二罪之宣告刑2 分之1 如主文所示，並
    分別諭知易科罰金之折算標準。
據上論斷，應依刑事訴訟法第299 條第1 項前段，刑法第2 條第
1 項前段、第284 條第1 項前段、第185 條之4 、修正前刑法第
41條第1 項前段，道路交通管理處罰條例第86條第1 項，刑法施
行法第1 條之1 第1 項、第2 項前段，修正前罰金罰鍰提高標準
條例第2 條，現行法規所定貨幣單位折算新臺幣條例第2 條，中
華民國九十六年罪犯減刑條例第2 條第1 項第3 款、第7 條、第
9 條，判決如主文。
本案經檢察官白忠志到庭執行職務。
中　　華　　民　　國　　96　　年　　10　　月　　11　　日
                  刑事第三庭審判長法  官    杜惠錦
                                  法  官    梁哲瑋
                                  法  官    陳美彤
以上正本證明與原本無異。
如不服本判決，應於收受送達後10日內向本院提出上訴書狀。
                                  書記官    賴麗容
中　　華　　民　　國　　96　　年　　10　　月　　11　　日
附錄本案論罪科刑法條：
刑法第284條
因過失傷害人者，處 6 月以下有期徒刑、拘役或 5 百元以下罰
金，致重傷者，處 1 年以下有期徒刑、拘役或 5 百元以下罰金
。
刑法第185條之4
駕駛動力交通工具肇事，致人死傷而逃逸者，處 6 月以上 5 年
以下有期徒刑。
道路交通管理處罰條例第86條
汽車駕駛人，無駕駛執照駕車、酒醉駕車、吸食毒品或迷幻藥駕
車、行駛人行道或行經行人穿越道不依規定讓行人優先通行，因
而致人受傷或死亡，依法應負刑事責任者，加重其刑至二分之一
。
